【裁判字號】    92,訴,1247
【裁判日期】    921119
【裁判案由】    毒品危害防制條例
【裁判全文】
臺灣高雄地方法院刑事判決                        九十二年度訴字第一二四七號
    公  訴  人  臺灣高雄地方法院檢察署檢察官丁○○
    被      告  乙○○
    被      告  甲○○
    共      同
    指定辯護人  本院公設辯護人辛○○
右列被告因違反毒品危害防制條例案件，經檢察官提起公訴（九十二年度偵字第四八
六四、四八七Ｏ號），本院判決如左：
    主  文
乙○○、甲○○共同連續販賣第一級毒品，乙○○處有期徒刑拾伍年，褫奪公權捌年
，甲○○處有期徒刑拾年，褫奪公權柒年。
扣案之第二級毒品安非他命（驗前毛重陸拾玖公克、驗後毛重陸拾捌點玖公克）、電
子磅秤壹台、木製磨粉器壹台，均沒收銷燬；扣案之封口機壹台、空夾鍊袋壹包、帳
冊壹本及行動電話0000000000、0000000000號貳支，均沒收，
販賣毒品所得財物新台幣貳萬貳仟元沒收，如全部或一部不能沒收時，以其財產抵償
之。
    事  實
一、乙○○曾有麻藥、槍砲、毒品等多項前科（均不構成累犯），猶不知悔改，夥同
    其同居女友甲○○，共同意圖營利，同時基於販賣第一級毒品海洛因及第二級毒
    品安非他命之概括犯意聯絡，販入多量之毒品海洛因、安非他命，以乙○○所有
    之電子磅秤、木製磨粉器、封口機、空夾鍊袋等作為販賣工具，並以甲○○使用
    之0000000000號、乙○○使用之0000000000號行動電話作
    為聯絡工具，由欲購買毒品之人撥電話予甲○○或乙○○之上開行動電話聯絡，
    約定交易時間、地點、金額後，連續販賣第一級毒品海洛因、第二級毒品安非他
    命予丙○○、己○○、戊○○、庚○○等人施用：
  (一)自九十二年一月中旬某日起至同年二月二十七日止，在高雄市旗津區北汕巷口等
    處，每次以新臺幣（下同）一千元或二千元不等之價格，連續十次，販賣第二級
    毒品安非他命予庚○○施用，販賣毒品所得共計一萬元（以最低額計算，1,000
    ×10＝10,000）。
  (二)九十二年二月十八日晚上七時、二月二十一日晚上八時三十分許，在高雄市旗津
    區○○○路六八七巷十號前，均以一千元之價格，連續二次，販賣第二級毒品安
    非他命予戊○○施用，販賣毒品所得共計二千元（1,000×2＝2,000）。
  (三)於民國九十二年二月十四日下午二時、二月十八日下午二時、二月二十六日下午
    三時，在高雄市旗津區海水浴場，各以二千元、二千元、三千元之價格，連續三
    次，販賣第一級毒品海洛因予丙○○施用，共計販賣毒品所得為七千元（2,000
    ＋2,000＋3,000＝7,000）。
  (四)自九十二年二月八日起至同年二月二十日止，在高雄市旗津區○○○路六八七巷
    十號前，每次均以一千元之價格，連續三次，販賣第一級毒品海洛因（起訴書誤
    載為安非他命）予己○○施用，共計販賣毒品所得三千元（1,000×3＝3,000）
    。
  嗣於九十二年二月二十七日晚間十時十五分許，為警在乙○○、甲○○位於高雄市
  旗津區復興三巷九號之租住處查獲，並當場扣得第二級毒品安非他命（驗前毛重六
  十九公克、驗後毛重六十八點九公克）、殘留海洛因成分之電子磅秤一台、木製磨
  粉器一台，及甲○○所有之0000000000號行動電話一支、帳冊一本；乙○○所有之0000000000號行動電話一支、封口機一台、空夾鏈袋一包、
  酒精燈一台、針筒一支及現金九千九百元。
二、案經高雄市政府警察局刑警大隊移送臺灣高雄地方法院檢察署檢察官偵查起訴。
    理  由
一、訊據被告乙○○、甲○○均矢口否認有何販賣第一、二級毒品之犯行，被告乙○○辯稱：我沒有販賣毒品海洛因、安非他命，扣案物品都是我自己施用安非他命
    之器具，我使用的行動電話是0000000000沒錯，但通聯記錄都是在講
    六合彩賭博牌支之事，不是販賣毒品，又查獲的晶體是冰糖，不是安非他命云云
    ；被告甲○○則辯稱：我的行動電話是0000000000，通聯紀錄都是與
    朋友聯絡六合彩簽賭的牌支號碼，不是販賣毒品，警察查扣的結晶體是我煎藥用
    的冰糖，不是安非他命，又查扣之帳冊是我投資經營日仔會，用來記載會錢流向
    的云云。惟查：
  (一)按被告以外之人（含共同被告、共犯、被害人、證人等）於審判外之言詞或書面
    陳述，除法律有規定者外，不得作為證據，新修正刑事訴訟法第一百五十九條固
    定有明文，考諸上開規定之立法意旨，係在排除傳聞證據，落實直接審理主義、
    言詞審理主義，及確保當事人之反對詰問權。又被告以外之人於司法警察官、司
    法警察調查中之陳述，性質上固屬傳聞證據，惟依刑事訴訟法第二百二十九條至
    第二百三十一條之一之規定，司法警察官、司法警察具有調查犯罪嫌疑人犯罪情
    形及蒐集證據等職權，若其等所作之筆錄毫無例外全無證據能力，當有悖於刑事
    訴訟實體真實發見之訴訟目的，是為補救上開採納傳聞法則，造成之不合理情形
    ，另增訂刑事訴訟法第一百五十九條之二：「被告以外之人於檢察事務官、司法
    警察官或司法警察調查中所為之陳述，與審判中不符時，其先前之陳述具有較可
    信之特別情況，且為證明犯罪事實存否所必要者，得為證據。」、同法第一百五
    十九條之三：「被告以外之人於審判中有下列情形之一，其於檢察事務官、司法
    警察官或司法警察調查中所為之陳述，經證明具有可信之特別情況，且為證明犯
    罪事實之存否所必要者，得為證據：三、所在不明且經傳喚不到者。」，即於符
    合前開法律所列條件下，仍承認上開供述之證據適格，合先敘明。
  (二)行動電話0000000000號電話為被告甲○○使用，000000000
    0為被告乙○○使用，又被告甲○○綽號「阿美」、「姐仔」，被告乙○○綽號
    「城仔」、「黑仔」等情，均據被告乙○○、甲○○於警訊、偵查及本院調查時
    供述明確（警卷第八頁、四八七０號偵卷第三頁、四八六四號偵卷第十二頁、本
    院卷七八、一二六、一二七頁）。
  (三)上開被告連續販賣第二級毒品安非他命予庚○○施用之事實，業據證人庚○○於
    警訊時供述明確，依其證稱：我是向綽號「阿美」之女子及綽號「黑城」之男子
    購買安非他命，他們同居住在高雄市旗津區，我都打0000000000號行
    動電話跟他們二人聯絡購買，大約購買十次左右，每次一千元至二千元不等，我
    購買安非他命有時是「阿美」送來，有時是「阿城」送來，不一定，送到我家巷
    口或是路邊不一定場所給我等語（警卷十八至二十頁），且本件查獲被告乙○○
    及甲○○二人後，證人庚○○已於警局當場指認被告乙○○、甲○○即為販賣安
    非他命予其之綽號「黑城」、「阿美」者無誤，並證稱：九十二年二月二十三日
    下午一點十二分左右，甲○○以0000000000電話與我0000000
    000號聯絡，該次我向甲○○購買安非他命二千元等情明確（警卷第二一至二
    二頁），核與卷附通聯紀錄及監聽電話譯文之內容相符（警卷四七頁、本院卷一
    二０頁），再參以證人庚○○於本院審理時自承該0000000000號行動
    電話確為其所有一節（本院卷二０一頁），足徵其上開供述應屬實情無訛。至證
    人庚○○嗣後翻異前詞，於偵查時改稱：我是與甲○○出資合買云云，本院審理
    時又稱：是甲○○帶我去向他人買毒品云云，前後不一，已難採信，參以經本院
    提示其與被告甲○○行動電話之通聯記錄及警訊筆錄，證人庚○○方稱：二月二
    十三日我確實有用手機聯絡甲○○，是叫她帶我去向別人買毒品云云，惟與卷附
    監聽譯文內容不符，況證人庚○○對其所謂「真正販毒者」之特徵，竟未能具體
    描述，顯違常理，再證人庚○○已於本院審理中證稱其警訊未遭受刑求等情明確
    ，顯見證人庚○○事後所述與事實不符，均係迴護之詞，自難採信，本院認應以
    其於警訊所為陳述為可採。
  (四)又證人戊○○已於警訊中明確證稱：我吸食之安非他命是打行動電話00000
    00000向綽號「阿美」的女子買的，第一次九十二年二月十八日晚上七點左
    右，用電話約在我高雄市旗津區○○○路六八七巷十號住處，她騎機車送來，一
    包一千元，第二次是二月二十一日晚上八時三十分，情形相同，買一小包一千元
    等語（警卷十六至十七頁），經警方提示被告甲○○身分證相片，證人戊○○並
    指認被告甲○○即該綽號「阿美」者無誤（警卷四二頁），核與被告甲○○自承
    之使用行動電話號碼及綽號「阿美」等情均相符，且證人戊○○與甲○○並無夙
    怨仇隙，亦無誣指之理，足徵其上開供述屬實，應可採信。至證人戊○○嗣於偵
    查、本院中翻異前詞，改稱：我與甲○○一起去向別人購買毒品，共買二次，均
    是甲○○帶我去，甲○○上樓購買，我沒有看過販毒的人云云，惟與被告甲○○
    所述：戊○○我是被查獲那天才看到他，我不認識他等情矛盾不符（本院第七八
    頁），再證人戊○○已於本院審理中證稱其警訊未遭受刑求明確，其復未能舉出
    該販毒者之姓名、年籍及特徵供本院查核，自難以其上開改口空言泛稱，遽為被
    告有利之認定，是本院認證人戊○○於警訊中所述始為真實，應可採信。
  (五)被告於右揭時、地連續販賣第一級毒品海洛因予丙○○施用等情，業據證人丙○○於警訊時證稱：我持有之海洛因是向綽號「阿城」男子買來的，前後交易共三
    次，分別在九十二年二月十四日、二月十八、二月二十六日，都用電話約在高雄
    市旗津區海水浴場前交易，第一、二次一小包現金二千元，第三次一小包價錢三
    千元；「阿城」原與我在屏東監獄接受戒治，我先出獄他留000000000
    0給我，還有一支0000000000，說如果我有需要海洛因可以打電話給
    他，後來有需要毒品解癮時，我會主動用這二支電話與他聯絡等語綦詳，且經警
    提示被告乙○○之年籍資料暨相片，證人丙○○復指認並證稱：我認識乙○○就
    是「黑城」，他與我於九十一年五月二十日至十月十七日在屏東監獄一起接受戒
    治而認識，他留0000000000行動電話給我，說那是他女友「阿美」的
    ，主動告訴我我需要毒品的話他有門路，於九十二年二月十四日我毒癮發作，打
    「阿美」之行動電話，她拿給乙○○聽，叫我照他意思到旗津海水浴場前，認有
    人騎機車穿何種衣物，第一次交易得手，以後二次我就照著做等語明確（均見警
    卷第十一至十二頁、第四三頁），核與卷附被告乙○○、丙○○之法務部在監押
    紀錄表各一紙所載資料相符（本院卷一八０、一八二頁），參以被告乙○○綽號
    「城仔」、「黑仔」，被告甲○○綽號「阿美」、「姐仔」等，均據被告二人自
    承在卷，詳如前述，衡情人之綽號不只一個，且被告等上開綽號均以台語發音，
    「黑仔」、「城仔」與「黑城」所描述之特徵實為同一，並無差異，足認證人丙○○所述之販賣毒品之「阿城」即為被告乙○○無誤。至證人丙○○嗣於本院改
    稱：在警訊中我說毒品是向「阿城」或「黑城」買的，但「阿城」、「黑城」都
    不是乙○○云云，惟本件被告乙○○遭查獲時所拍攝之清晰照片，證人丙○○已
    於警訊中指認乙○○確為該「黑城」無誤，並親自簽名、捺印，又證人丙○○警
    訊時並未遭受刑求，復據其於本院審理時陳稱無訛，是其上開翻異前詞所述，與
    事實不符，均係事後避就迴護之詞，難以採信，本院認其上開警訊所述為真，應
    堪採憑。
  (六)又證人己○○已於警訊中證稱：我吸食之海洛因均向綽號「阿美」女子購買，我
    撥打「阿美」之行動電話0000000000號聯絡，第一次是九十二年二月
    八日，最後一次在二月二十日，都是「阿美」拿到我家給我，至今共購買三次，
    每次一千元，我均在電話中向「阿美」說我要拿一千她就知道，因為我們已經非
    常認識等語明確（警卷二三、二四頁），且經警提示被告甲○○之身分證照片，
    證人己○○復指認被告甲○○即販賣海洛因予其之綽號「阿美」者無誤（警卷四
    一頁），核與被告甲○○自承所使用之行動電話號碼及綽號「阿美」等情相符，
    證人己○○與甲○○無舊怨恩仇，亦無誣陷之理，是其上開供述，應可採信。又
    證人己○○未按戶籍址居住，經本院合法傳喚，無法傳喚到庭，參照前開說明，
    依刑事訴訟法第一百五十九條之三其警訊之供述仍有證據能力，本院認其警訊所
    述與事實相符，堪予採憑。
  (七)而經本院調取上開被告甲○○、乙○○分別使用之0000000000、00
    00000000號行動電話自九十二年二月一日起至同年月二十八日止之通聯
    紀錄，有中華電信股份有限公司行動通信分公司及遠傳電信股份有限公司回函所
    附之通聯紀錄在卷可稽（本院卷外放證物袋二只），被告二人固不否認上開通聯
    紀錄之真實性，惟均辯稱：行動電話之通聯記錄是與朋友聯絡六合彩簽賭之事云
    云，然遍觀該0000000000號行動電話之監聽譯文內容，內容均無一提
    及有關六合彩簽賭牌支之內容，反而頻見「硬的」、「鹹的」，分別係指俗稱「
    糖仔」之安非他命、俗稱「四號仔」之海洛因等毒品交易術語，且有「磕藥」、
    「驗尿」等毒品相關用詞，均有電話監聽譯文附卷可稽（警卷四五至七五頁），
    足徵被告上開所辯：電話通聯均講六合彩簽賭事情云云，顯無可採，又上開監聽
    過程已依通訊保障監察法之規定取得監聽票，業有該監聽票附卷可按（本院卷一
    五七之一、一五七之二頁），是其證據取得自具備合法性，辯護意旨指：監聽票
    核發浮濫，不具合法性云云，尚無所據。
  (八)被告甲○○另辯稱：查扣之帳冊一本，是我記載會錢流向所用，不是販賣毒品所
    得云云，惟觀之該帳冊內容，均僅零散記載「大胖」、「白目仔」、「狗仔政」
    等綽號，全無真實姓名；又為一千、二千等，最多不超過三千之小額數字，並有
    「押手機」、「另欠二千五」等字眼，且均於不特定日期，與一般民間互助會收
    取會款之金額數目、固定繳款日期等習慣不符，是其此部分所辯，純係事後避就
    之詞，無可採信。至被告乙○○辯稱：我們是遭警察栽贓云云，惟經本院質之如
    何得知警方要栽贓一情，被告乙○○答稱：因為市刑大事就有跟我警告等語，而
    觀之被告二人之警訊筆錄，自始均未有坦承販賣毒品之自白記載，果若警察蓄意
    栽贓，焉有事先警告、事後筆錄亦依被告否認犯行之陳述，逐一翔實記載之理？
    顯不符常理，參以警方係根據監聽被告二人前開行動電話，循線追查而得知其等
    販賣毒品之犯行，業如前述，有通聯紀錄、監聽錄音帶及譯文內容在卷可按，此
    部分之證據資料亦無栽贓之可能，是被告乙○○上開所辯，與事理不符，顯係事
    後卸責之詞，委不足取。
  (九)又扣案之晶體，經送檢鑑結果，確屬第二級毒品安非他命（驗前毛重高達六十九
    公克、驗後毛重六十八點九公克）；扣案之電子磅秤一台、木製磨粉器一台，經
    送檢驗均殘留第一級毒品海洛因成分，有高雄醫學大學附設中和紀念醫院檢驗報
    告三紙在卷可稽，被告二人於本院審理時辯稱：扣案晶體是煎藥用之冰糖，非安
    非他命云云，顯無足採。又上開高雄醫學大學附設中和紀念醫院係具公信力之公
    正檢驗機關，被告另請求將該毒品送請覆驗云云，並無必要，應予駁回。參以扣
    案第二級毒品安非他命驗前毛重高達六十九公克，為數不少，顯非僅供個人施用
    而已，又扣案電子磅秤殘留有第一級毒品海洛因成分，顯見已使用過用以磅秤，
    果係自行施用，殆無使用電子磅秤之必要；另木製磨粉器則為販賣海洛因者用以
    研磨搗碎海洛因磚（塊），以便分裝所用；至封口機則為販毒者將毒品分裝於塑
    膠夾鏈袋後加以封口，以便販賣所使用之器具，被告二人於為警查獲之時，上述
    三項供販賣所用之器具均同時為警查扣，且電子磅秤、木製磨粉器經送驗結果，
    均殘留第一級毒品海洛因成分，益證被告二人確有上開販賣第一級毒品海洛因、
    第二級毒品安非他命之犯行無訛。
  (十)又被告乙○○固有施用海洛因、安非他命，被告甲○○亦有施用安非他命，有其
    等為警查獲當日採尿送驗之尿液報告一份可憑，惟其等上開販賣毒品犯行已臻明
    確，與該施用犯行部分並無關連，亦不能為被告有利之證明，併此敘明。
  (十一)綜上，本件事證已臻明確，被告二人前揭犯行，均堪認定。
二、按海洛因及安非他命分別為毒品危害防制條例第二條第二項第一款、第二款所定
    之第一、二級毒品。次按所謂販賣行為，並不以販入之後復行賣出為要件，祇要
    以營利為目的，將毒品購入或賣出，有一於此，其犯罪即為完成（最高法院六十
    七年台上字第二五００號判例意旨參照），是核被告乙○○、甲○○所為，係犯
    毒品危害防制條例第四條第一、二項之販賣第一級毒品與販賣第二級毒品罪。被
    告二人就上開犯行，彼此間有犯意聯絡與行為分擔，皆為共同正犯。被告二人先
    後多次販賣第一級毒品海洛因、第二級毒品安非他命之犯行，均時間緊接，所犯
    又各係犯罪構成要件相同之罪名，顯均係基於概括之犯意反覆為之，均應依刑法
    第五十六條之規定論以一罪；其等販賣前非法持有第一、二級毒品之行為，已為
    事後販賣之高度行為所吸收，均不另論其非法持有罪。被告二人係基於一販賣營
    利之犯意，同時販賣第一級毒品海洛因及第二級毒品安非他命，顯係以一行為觸
    犯數罪名，為想像競合犯，應依刑法第五十五條從一重論以毒品危害防制條例第
    四條第一項之連續販賣第一級毒品罪（其法定刑為死刑或無期徒刑，依刑法第六
    十四條第一項、第六十五條第一項規定，不得加重）；公訴人認被告二人販賣第
    一、二級毒品之犯行，係基於各別犯意為之，容有未洽，應予更正敘明。被告二
    人販賣毒品次數雖不少，但其所販賣之毒品均屬零星，並非中、大盤毒販商，姑
    念其對重典之認識不夠深切，核與其觸犯毒品危害防制條例第四條第一項之法定
    刑為死刑或無期徒刑，誠屬法重情輕，倘對被告二人科以法定最低度刑，猶嫌過
    重，衡情尚非無可憫恕之處，爰依刑法第五十九條之規定，均予減輕其刑。爰審
    酌被告乙○○有槍砲、麻藥、毒品等前科，素行不佳，被告甲○○尚無犯罪前科
    ，各有臺灣高等法院被告全國前案紀錄表及臺灣高雄地方法院檢察署刑案資料查
    註紀錄表在卷可按，本次共同販賣毒品牟利，戕害他人身心及危害社會秩序，及
    犯罪後復均否認犯行且執詞矯飾之態度，毫無悔意，姑念其販賣對象、金額非鉅
    ，期間非長等一切情狀，爰各量處如主文所示之刑，且依其販賣毒品犯罪之性質
    ，本院認有褫奪公權之必要，各併予宣告褫奪公權如主文所示。扣案之第二級毒
    品安非他命（驗前毛重六十九公克、驗後毛重六十八點九公克）、殘留海洛因成
    分之電子磅秤一台、木製磨粉器一台，因第一級毒品海洛因已附著其上，無法別
    析剝離，均應依毒品危害防制條例第十八條第一項之規定，宣告沒收銷燬；又扣
    案之封口機一台、空夾鍊袋一包、帳冊一本、0000000000及0000
    000000號行動電話，分別為被告乙○○、甲○○所有供本件販賣第一、二
    級毒品所用之工具，已如前述，應依刑法第三十八條第一項第二款之規定宣告沒
    收。另被告等販賣毒品所得：依證人庚○○警訊供述連續十次，每次一千或二千
    元不等，本院從最有利被告之認定，採最低額計算，共一萬元；證人丙○○部分
    為七千元；證人戊○○為二千元；證人己○○為三千元，共計販賣毒品所得為二
    萬二千元，均應依毒品危害防制條例第十九條第一項之規定，併宣告沒收，如全
    部或一部不能沒收時，以其財產抵償之。至扣案被告乙○○所有之針筒一支、酒
    精燈一台，顯係其施用毒品之工具，與本件販賣犯行無關，復未檢驗出殘留毒品
    違禁物，爰不併為沒收之諭知；另扣案之現金九千九百元，亦無積極事證證明係
    被告等販賣毒品所得，亦不予宣告沒收，均併予敘明。
據上論斷，應依刑事訴訟法第二百九十九條第一項前段，毒品危害防制條例第四條第
一項、第二項、第十八條第一項前段、第十九條第一項，刑法第十一條前段、第二十
八條、第五十六條、第五十五條、第五十九條、第三十七條第二項、第三項、第三十
八條第一項第二款，判決如主文。
本案經檢察官劉昀到庭執行職務。
中      華      民      國      九十二      年    十一    月    十九    日
                                臺灣高雄地方法院刑事第十三庭
                                        審判長法  官  張世賢
                                              法  官  洪榮家
                                              法  官  林韋岑
右正本證明與原本無異。
如不服本判決，應於判決送達後十日內，向本院提出上訴狀。
               書記官  林慧君
中    華    民    國      九十二      年      十一    月      二十      日
【附錄本判決論罪科刑法條】
毒品危害防制條例第四條第一項：
製造、運輸、販賣第一級毒品者，處死刑或無期徒刑；處無期徒刑者，得
併科新台幣一千萬元以下罰金。


司法院資訊處製作；財團法人民間司法改革基金會備份。
